臺灣桃園地方法院民事裁定          100年度司養聲字第124號
聲  請  人
即  收養人  楊銀妹
聲  請  人
即被收養人  胡香蘭
上列聲請人聲請認可收養事件，本院裁定如下：
 主  文
認可楊銀妹（女，民國○○年○○月○○日生）於中華民國一百年四月
二十七日收養胡香蘭（女，民國○○年○○月○○日生，身分證統一編
號：Ｚ000000000號）為養女。
聲請程序費用由聲請人負擔。
    理  由
一、本件聲請意旨略以：聲請人即被收養人胡香蘭（女，民國○○
    年○○月○○日生）為未婚之成年人，於三歲時由生母胡徐真出
    養予其妹即收養人楊銀妹（女，民國○○年○○月○○日生，身分
    證統一編號：Ｚ000000000號），而被收養人除扶養照顧收養
    人外，對於本生父母亦盡一般子女之義務；嗣被收養人生父
    胡鴻鷂於民國（下同）100 年01月09日去世並留有遺產，收
    養人因恐損害被收養人繼承遺產之權益，雙方遂於100 年04
    月24日合意終止收養關係，但仍已遲。茲因被收養人仍有扶
    養收養人之意，且其本生父母皆已亡故，而收養人則未婚、
    無生育子女，亦不適應與被收養人終止收養關係，雙方已於
    100 年04月27日合意訂立書面收養契約，約定收養人願收養
    被收養人為養女，為此依民法第1079條第1 項之規定，請准
    裁定認可收養等語。
二、按收養應以書面為之，並向法院聲請認可。收養有無效、得
    撤銷之原因或違反其他法律規定者，法院應不予認可。子女
    被收養時，應得其父母之同意。但父母之一方或雙方對子女
    未盡保護教養義務或有其他顯然不利子女之情事而拒絕同意
    ，或父母之一方或雙方事實上不能為意思表示之情形者，不
    在此限。又被收養者為成年人而有下列各款情形之一者，法
    院應不予收養之認可：(一)意圖以收養免除法定義務。(二)依其
    情形，足認收養於其本生父母不利。(三)有其他重大事由，足
    認違反收養目的。民法第1079條、第1076條之1 第1 項、第
    1079條之2 分別定有明文。
三、經查，本件被收養人為未婚之成年人，其與收養人間原存在
    收養關係，雙方因故終止收養後，復又合意成立收養關係等
    情，業據聲請人提出戶籍謄本、收（出）養同意書、收養子
    女契約書等件為證，並經收養人、被收養人到場陳述明確（
    參見本院100 年05月27日訊問筆錄），自堪信為真；又被收
    養人主張其生母胡徐真、生父胡鴻鷂已先後於84年09月13日
    、100 年01月09日死亡，尚存其他子女，且其並未繼承本生
    父母之遺產等事實，亦有其所提除戶戶籍謄本在卷為憑，並
    有本院依職權向財政部臺灣省北區國稅局中壢稽徵所函詢所
    附被收養人生父胡鴻鷂之遺產稅申報書、繼承系統表、繼承
    人戶籍謄本等件影本附卷可稽，亦堪信屬實。本院審酌收養
    人與被收養人原具收養關係，雙方相處情況良好，依附關係
    深厚，而渠等雖因故終止收養關係，但收養人因無生育子女
    ，已受被收養人扶養多年，迄今被收養人仍持續對收養人負
    擔扶養照顧之責，雙方並合意回復收養關係，又考量被收養
    人本生父母均已死亡，尚有其他子嗣，且被收養人並無繼承
    渠等遺產等情，足見本件收養並無免除法定扶養義務或對被
    收養人之本生父母有何不利之情事，復無民法第1079條第2
    項所定無效、得撤銷之原因或違反其他法律規定致法院應不
    予認可之情形，故本件收養，應予認可。
四、依非訟事件法第21條第1 項前段、第23條，民事訴訟法第85
    條第1 項前段，裁定如主文。
五、如不服本裁定應於送達後10日內向本院提出抗告狀，並繳納
    抗告費新臺幣1,000元。
中    華    民    國   100    年    7     月    5     日
                  家事法庭  司法事務官  蔡育庭
以上正本係照原本作成。